# 请教陈版主同受政府机构类控制的企业合并问题

提问人：wx_6307164d07f5 时间：2022-08-25 14:46:11
版主您好，实业操作中遇到这样的问题，需要能咨询一下版主：
案例 1 ：企业A受市级国资委控制，企业B受区级财政局控制，A将B100%吸收合并，某事务所出具审计报告判定为同一控制下的企业合并。
案例 2 ：企业A受市级国资委控制，企业B受市级级政府控制（非国资委），A将B100%吸收合并，某事务所出具审计报告判定为同一控制下的企业合并。
案例 3 ：企业A受市级国资委控制，企业B控制人为市级国资委控制、市级财政局，市级国资委持股比例最高，可以算作A和B同受市级国资委控制，A将B100%吸收合并，某事务所出具审计报告判定为非同一控制下的企业合并。
针对三个不同的案例，我很疑惑，一般大家不是都默认“同受政府、国资委控制的企业不能算作关联方，也不能算作同一控制下的企业合并”吗？同时我也看到有“同受政府、国资委控制的企业，如果是双方自愿合并，有商业实质，则算非同控；如果只是在国资委或者政府的操作下进行合并，算同控”的说法。
想请教陈版主，企业A受市级国资委控制，企业B受区级国资委控制，如果B将A100%吸收合并，我是否可以按照“在国资委或者政府的操作下进行合并，算同控”的标准判定本次合并为同控下的企业合并呢？

回答人：chenyiwei
案例 1 应属于非同一控制下合并；案例 2 、 3 可以认为是同一控制下合并。
1 、根据《企业会计准则第 20 号——企业合并》及其应用指南的规定，判断企业合并类型的主要依据是其定义，即是否满足“参与合并的企业在合并前后均受同一方或相同的多方最终控制且该控制并非暂时性”的条件。交易作价是否公允（包括是否采用无偿划转方式）可以起到辅助判断作用，但不是最关键的决定性因素。
根据现行的国有资产管理体制，上级国资委对下级国资委有指导和监督职能，但上级国资委不能直接对下级国资委所属的国有企业行使出资人职责，因此通常认为原隶属于不同国资委的国有企业之间的合并不属于同一控制下企业合并，一般按非同一控制下企业合并处理。
2 、国资委是本级政府下设的直属特设机构，与本级政府下的财政局等工作部门一样隶属于本级政府，因此同一政府下辖的国资委、财政局等下属的企业，在本级政府主导下完成的合并，一般认为是同一控制下合并。